臺灣高雄地方法院刑事判決　　　　　　　100年度易字第850號
公　訴　人　臺灣高雄地方法院檢察署檢察官
被　　　告　郭哲羽
上列被告因竊盜案件，經檢察官提起公訴（99年度偵字第34982
號、100 年度偵字第3062號），被告就被訴事實為有罪之陳述，
經本院告知簡式審判程序之旨，並聽取檢察官及被告之意見後，
裁定進行簡式審判程序，判決如下：
    主  文
郭哲羽共同犯竊盜罪，處有期徒刑陸月，如易科罰金，以新臺幣
壹仟元折算壹日。
    事  實
一、郭哲羽自稱「郭文合」，受雇於郭文燦擔任負責人之址設嘉
    義縣新港鄉安和村番婆119 號「合榮環保科技公司」（下稱
    合榮公司），並以合榮公司執行總監職銜對外交涉。郭哲羽
    與郭文燦於民國98年1 月2 日與柯志勳談定買賣砂石事宜後
    ，即由郭哲羽代表合榮公司簽訂合約書，雙方並約定由柯志
    勳提供及運送砂石至合榮公司，供合榮公司加工破碎石頭之
    用（俗稱打碎石）。而砂石加工，需藉挖土機及破碎機施作
    ，柯志勳遂介紹大宜企業社之李大偉及李明宜為合榮公司從
    事破碎石頭加工業務，李明宜隨即依李大偉之指示，於98年
    1 月5 日載運李大偉所有之PC200-5 小松牌機號57998 號之
    挖土機及破碎機各一台至合榮公司與郭哲羽接洽。郭哲羽向
    郭文燦電話請示後，雙方約定每日工資新臺幣（下同）11,0
    00元，1 星期結算1 次，李明宜即將上開機具上鎖並自行保
    管鑰匙，而將機具暫放合榮公司內，以俟日後工作之用。而
    柯志勳亦於當日載運砂石至合榮公司，因郭文燦及郭哲羽均
    未依約給付貨款，柯志勳即未繼續載運砂石，郭文燦與郭哲
    羽為圖施壓柯志勳供貨並藉以填補渠等損害，竟共同基於意
    圖為自己不法所有之犯意聯絡，由郭哲羽於98年1 月底至2
    月17日前之某日，僱請不知情之電機師傅及拖板車司機竊取
    上開機具至渠等實力得支配之處所藏放（郭文燦所涉竊盜部
    分，另案經臺灣高等法院臺南高分院判刑確定）。嗣李大偉
    及李明宜會同柯志勳於98年2 月17日再次前往合榮公司與郭
    文燦、郭哲羽協調，欲取回上開機具未果，雖經郭哲羽當場
    以「郭文合」名義，簽立保管並於一星期後即98年2 月14日
    歸還之承諾書與李大偉收執（被告所涉行使偽造私文書犯行
    部分，由本院另案審理中），惟屆期仍未見返還，且上開機
    具亦不知去向，始悉上情。
二、案經李大偉訴由嘉義縣警察局民雄分局報告臺灣嘉義地方法
    院檢察署呈請臺灣高等法院檢察署檢察長，核轉臺灣高雄地
    方法院檢察署檢察官偵查起訴。
    理  由
一、本件被告郭哲羽所犯係死刑、無期徒刑、最輕本刑為3 年以
    上有期徒刑以外之罪，亦非高等法院管轄第一審之案件，渠
    等於本院準備程序中就被訴事實已為有罪之陳述，經法官告
    知簡式審判程序之旨，並聽取被告與公訴人之意見後，本院
    認無不得或不宜改依簡式審判程序進行之處，爰依刑事訴訟
    法第273 條之1 第1 項之規定，裁定本件行簡式審判程序，
    是本件之證據調查，依刑事訴訟法第273 條之2 規定，不受
    同法第159 條第1 項、第161 條之2 、第161 條之3 、第16
    3 條之1 及第164 條至第170 條規定之限制，再被告對於卷
    內之各項證據亦不爭執證據能力，故卷內所列之各項證據，
    自得作為證據，先予敘明。
二、上揭犯罪事實業據被告郭哲羽於本院審理中坦承不諱，核與
    證人即被害人李大偉、證人李明宜、柯志勳於警詢、偵查中
    證述：證人柯志勳與代表合榮公司之被告郭哲羽簽訂砂石買
    賣合約後，即由柯志勳介紹證人李大偉、李明宜至合榮公司
    與被告郭哲羽商談打碎石業務，證人李明宜於98年1 月5 日
    載運上開機具至合榮公司停放並上鎖後，於98年2 月17日再
    次至合榮公司與郭文燦、郭哲羽協調，欲取回上開機具未果
    ，及迄今仍不知去向等節相符，而共同被告郭文燦於警詢、
    偵查時亦證述：係合榮公司實際負責人，及上開機具係由被
    告郭哲羽負責運走等語明確，並有砂石買賣合約書、上開機
    具買賣合約書、讓渡證書、被告簽立之承諾書、證人李大偉
    、李明宜與被告郭哲羽及共犯郭文燦商討歸上開機具之錄音
    光碟、譯文在卷可稽（警卷63至65頁、第59至61頁、偵3 卷
    第32至40頁），被告之自白核與事實相符，本案事證已臻明
    確，被告犯行洵堪認定，應依法論科。
三、按意圖為自己或第三人不法之所有，而竊取他人之動產者，
    為竊盜罪，刑法第320 條第1 項定有明文。又是否持有他人
    之物乃區別刑法竊盜罪及侵占罪之要件之一，侵占罪係以持
    有他人之物而實行不法領得之意思為構成條件，自須所侵占
    之物，於不法領得以前，即已在其實力支配之下，且以被侵
    占之物先有法律上或契約上之原因在其持有中者為限，最高
    法院20年上字第1573號、52年台上字第1419號判例意旨參照
    。本件證人李大偉固將上開機具停放於合榮公司內，惟證人
    李明宜既將上開機具上鎖並自行保管鑰匙，上開機具實末脫
    離證人李大偉之持有，則被告及共犯郭文燦自未持有上開機
    具至明。是核被告所為，係犯刑法第320 條第1 項竊盜罪。
    被告及共犯郭文燦就上開犯行，有犯意聯絡及行為分擔，皆
    為共同正犯。又渠等利用不知情之電機師傅及拖板車司機竊
    取上開機具，為間接正犯。爰審酌被告為貪圖私利，任意竊
    取他人生財工具，所為不足取，本不應寬貸，惟念及被告非
    居本案主導地位，犯後並坦承犯行，已具悔意，態度尚佳，
    且與被害人李大偉以59萬元達成和解，有本院100 年度附民
    字第219 號和解筆錄在卷可參，犯罪所生損害已有減輕，並
    兼衡其犯罪動機、目的、手段及檢察官之求刑稍有過重等一
    切情狀，量處如主文所示之刑，並諭知易科罰金之折算標準
    ，以示懲儆。
據上論斷，應依刑事訴訟法第273 之1 第1 項、第299 條第1 項
前段，刑法第28條、320 條第1 項、第41條第1 項前段，刑法施
行法第1 條之1 ，判決如主文。
本案經檢察官陳建州到庭執行職務。
中    華    民    國   100    年    8     月    8     日
                  刑事第二庭  法  官  柯彩燕
以上正本證明與原本無異。
如不服本判決應於收受送達後10日內向本院提出上訴書狀，並應
敘述具體理由；如未敘述上訴理由者，應於上訴期間屆滿後20日
內向本院補提理由書（均須按他造當事人之人數附繕本）「切勿
逕送上級法院」。
中    華    民    國   100    年    8     月    8     日
                              書記官  莊永利
附錄本件論罪科刑適用之法條：
中華民國刑法第320條第1項
意圖為自己或第三人不法之所有，而竊取他人之動產者，為竊盜
罪，處5 年以下有期徒刑、拘役或5 百元以下罰金。